最高法院刑事判決　　　　　　　一○○年度台上字第三三五號
上　訴　人　尤麗慈
上列上訴人因強盜案件，不服台灣高等法院高雄分院中華民國九
十九年十一月十日第二審判決（九十九年度上訴字第一五九二號
，起訴案號：台灣屏東地方法院檢察署九十八年度偵字第五九八
八號），提起上訴，本院判決如下：
    主  文
上訴駁回。
    理  由
按上訴書狀所以應向原審法院提出，乃便於原審法院查其上訴是
否合法及應否移審，如在法定上訴期間內聲明上訴，縱未向原審
法院提出，亦難認為不合法。本件原審於民國九十九年十一月十
八日，將原判決正本送達於上訴人尤麗慈後，上訴人於九十九年
十一月二十六日，將上訴書狀提出於法務部矯正署高雄女子監獄
，其內誤書不服之判決係第一審判決之案號，復誤向第一審法院
提出上開上訴書狀，然其提起本件上訴時既在法定上訴期間之內
，自不能以其有上開疏誤，而認其已失上訴之效力，應認上訴人
本件係屬法定上訴期間內之上訴，先予敘明。
按刑事訴訟法第三百七十七條規定，上訴於第三審法院，非以判
決違背法令為理由，不得為之。是提起第三審上訴，應以原判決
違背法令為理由，係屬法定要件。如果上訴理由書狀並未依據卷
內訴訟資料，具體指摘原判決不適用何種法則或如何適用不當，
或所指摘原判決違法情事，顯與法律規定得為第三審上訴理由之
違法情形，不相適合時，均應認其上訴為違背法律上之程式，予
以駁回。本件上訴人尤麗慈上訴意旨略稱：上訴人並非主動向鄭
瑞鴻、劉秀珠告知被害人尹海雲應該很有錢，而係因上訴人及被
害人均曾遭房東之女偷竊，而向鄭瑞鴻、劉秀珠談論抱怨該事，
鄭瑞鴻因缺錢花用而於一個星期之後自行萌生犯意；上訴人於案
發前謀議要前往被害人住處行竊時，上訴人曾勸阻鄭瑞鴻、劉秀
珠不要作案；上訴人主動協助警方破案，復未自被害人處取得任
何財物，事後並坦承犯行；上訴人因有施用毒品惡習而無錢花用
，始萌生向被害人行竊之犯意，上訴人與鄭瑞鴻、劉秀珠間並無
強盜謀議，上訴人事後已痛思己過，且家中尚有老母及幼女待奉
養及扶育，聲請本院從輕量刑，給予上訴人有自新之機會等語。
惟查：原判決認定上訴人有原判決事實欄所記載結夥強盜（累犯
）犯行，係以訊據上訴人坦承：伊曾向鄭瑞鴻、劉秀珠告稱被害
人很有錢，並於案發前騎乘機車前往墾丁小築搭載彼等二人，復
於案發後騎乘機車搭載彼等二人返回上址等事實，上訴人雖否認
有參與強盜犯行，或辯稱：伊僅知鄭瑞鴻要劉秀珠前往行竊，並
不知道彼等二人是要強盜被害人財物等語，或又辯稱：伊與鄭瑞
鴻、劉秀珠係謀議至被害人住處行竊，並不知道鄭瑞鴻有帶水電
束線條，嗣伊進入被害人住處並未竊得財物云云。然查被害人如
原判決事實欄所載遭結夥強盜之事實，業據被害人、劉秀珠、鄭
瑞鴻供述甚詳，並有用以綑綁被害人之水電束線條五條、用以塞
住被害人嘴巴之抹布五條扣案可稽，復有相關照片附卷足憑。又
上訴人確有參與上開強盜犯行等情，並據鄭瑞鴻、劉秀珠證述明
確，參酌上訴人供承：伊與被害人是相識之鄰居，鄭瑞鴻與劉秀
珠並不認識被害人，伊曾向鄭瑞鴻、劉秀珠告稱被害人很有錢，
並於案發當日騎機車搭載鄭瑞鴻、劉秀珠往返，伊於鄭瑞鴻等人
進入被害人住處強盜時，伊有進入被害人住處等情以觀，倘非上
訴人提供線索及接應鄭瑞鴻、劉秀珠二人，與被害人不相識之鄭
瑞鴻、劉秀珠二人，顯無擇定被害人為對象並於白天前往其住處
為強盜犯行之可能；上訴人等苟欲行竊年近九十歲之被害人，彼
等當擇被害人午休或晚上睡覺時潛入為之，豈有事先備妥供綑綁
被害人身體之水電束線條等前往現場之理；上訴人供稱：伊進入
被害人住處時，聽到被害人發出「嗚嗚嗚」的聲音（即被害人遭
鄭瑞鴻以手及抹布摀塞住嘴巴所發出哀嚎聲）等情，上訴人既已
知悉被害人遭鄭瑞鴻以強暴方式控制其行動自由，竟未制止而仍
進入被害人住處搜尋財物等情以觀，堪認鄭瑞鴻、劉秀珠不利於
上訴人供述各情係屬事實，彼等事先即謀議共同對被害人為強盜
犯行。上訴人否認辯解各情，無非係屬事後卸責之詞，不足採信
等情，予以綜合判斷。因而維持第一審論處上訴人犯結夥強盜（
累犯）罪刑之判決，駁回上訴人在第二審之上訴，已於判決內說
明其所憑之證據及其認定之理由。按證據之取捨與證據之證明力
如何，均屬事實審法院得自由裁量、判斷之職權；苟其此項裁量
、判斷，並不悖乎通常一般之人日常生活經驗之定則或論理法則
，又於判決內論敘其何以作此判斷之心證理由者，即不得任意指
摘其為違法，而據為提起第三審上訴之合法理由。原判決綜合上
述各項證據資料，據以認定上訴人確有原判決事實欄所載之犯行
等情，乃其採證認事調查職權之合法行使，不容任意指為違法。
上訴人徒憑己意或就原判決已有說明之事項，或就原審判斷證據
證明力之合法職權行使，漫指其違法，重為單純事實上之爭執，
難謂係適法上訴第三審之理由，其上訴違背法律上之程式，應予
駁回。另上訴人之第三審上訴既非合法，本院應從程序上予以駁
回，則其聲請本院從輕量刑，給予其自新之機會云云，自屬無從
審酌，附此說明。
據上論結，應依刑事訴訟法第三百九十五條前段，判決如主文。
中    華    民    國  一○○  年    一    月   二十   日 
                      最高法院刑事第一庭
                          審判長法官  董  明  霈  
                                法官  張  清  埤  
                                法官  張  祺  祥  
                                法官  陳  國  文  
                                法官  宋  明  中  
本件正本證明與原本無異
                                      書  記  官  
中    華    民    國  一○○  年    一    月  二十六  日
                                                      V